臺灣臺南地方法院民事判決　　　　　　　95年度保險字第12號
原　　　告　總裕汽車貨運有限公司
法定代理人　乙○○○
訴訟代理人　楊丕銘律師
被　　　告　台灣產物保險股份有限公司台南分公司
法定代理人　己○○
訴訟代理人　戊○○
　　　　　　甲○
　　　　　　丁○○
上列當事人間請求給付保險金事件，本院於民國96年3月5日言詞
辯論終結，判決如下：
    主  文
原告之訴及假執行之聲請均駁回。
訴訟費用新台幣貳萬捌仟柒佰貳拾元由原告負擔。
    事實及理由
一、原告起訴主張：
  (一)原告以其所有車牌號碼639-GL曳引車（含車牌號碼S8-48號
    拖車架，下稱系爭曳引車）於民國93年4月28日向被告投保
    強制及任意責任險，保險期間均自93年5月10日94年5月10日
    ，強制責任險部分，每1個人死亡，給付保險金新台幣（下
    同）1,400,000元；任意責任險部分，每1個人死亡，給付保
    險金3,000,000元。嗣原告僱用之司機丙○○駕駛系爭曳引
    車，於94年1月19日下午8時30分許，在台中市西屯區○○區
    ○路近工業區十路處，疏未注意違規停放系爭曳引車於劃有
    禁止停車線（黃實線）指示禁止停車之工業區○路○○道路
    段上，適有張凱隆騎乘車牌號碼PTY-371號重機車自後方駛
    來，因系爭曳引車占用大部分慢車道，致張凱隆駕車無法及
    時閃避而撞上系爭曳引車後方後倒地，受有頭部外傷併蜘蛛
    網膜下腔出血及腦水腫等傷害，張凱隆經送醫不治死亡，丙
    ○○因業務過失致死行為，已遭判處有期徒刑6月，得易科
    罰金，並宣告緩刑2年確定。本件車禍被害人張凱隆之家屬
    張印州、林彩鳳、張阿漢、張柳草等人於丙○○所犯過失致
    死刑事訴訟程序中，對原告及丙○○提起附帶民事訴訟，請
    求原告及丙○○應連帶賠償8,000,000元，嗣經台灣台中地
    方法院刑事庭法官調解後，於95年1月16日成立訴訟上和解
    ，由原告賠償張印州、林彩鳳、張阿漢、張柳草等人共計
    2,800,000元（含強制險在內），並於當日給付完畢。原告
    向被告投保之強制及任意責任險之保險事故業已發生，爰依
    據保險契約之約定，原告就已賠償予第三人張印州等人2,80
    0,000元，自得請求被告給付保險金，並附加自原告賠償予
    第三人張印州等人翌日起（即95年1月17日）按年息5%計算
    之利息，惟被告藉詞拒不理賠，爰依據保險契約之法律關係
    ，請求被告給付保險金及遲延利息。
  (二)對於被告抗辯之陳述：
  (1)本件事故發生時，車牌號碼S8-48號拖車架（以下稱子車）
    尚未與車牌號碼639-GL曳引車（以下稱母車）分離：
  1.被告雖抗辯依據事故現場圖顯示，子車已與母車分離，然實
    係原告所僱用之司機丙○○係先將子車停妥於工業區○路○
    ○○道路段上，再駕駛母車正欲與子車分離，但尚未完全分
    離時，適有被害人張凱隆駕駛車牌號碼PTY-371號重機車自
    後方駛來撞上子車，由於事故發生當時，丙○○係正在操作
    母車與子車分離之動作，且該分離動作正在持續進行中，事
    故甫發生後，丙○○操作之分離動作仍慣性持續進行，因此
    於事故發生後之片刻，丙○○駕駛之母車甫與子車分離，況
    且事故現場圖係顯示事故發生「後」之狀態，而非事故發生
    「時」之狀態，而依事故現場圖所示，雖子車前輪至母車後
    輪之距離7.7公尺，惟因子車係以突出於前輪前方之三角架
    與母車接合，故母、子車間之距離計算，應以子車三角架至
    母車後輪之距離計算，故本件事故發生後之剎那，母、子車
    間之距離僅約3、4公尺，足證本件事故發生時，母車與子車
    確未完全分離，且事故現場圖尚不足以證明本件事故發生時
    ，母車與子車確已完全分離之事實。
  2.丙○○於其所犯過失致死刑事案件警詢筆錄陳稱「我當時車
    停放在工業區○路○○道上，對方順向由工業區一路直行往
    台中港路，我於當日大約20時30分停放於車禍地點，因為我
    要去工業區十路七號裝貨，當時子車停放該路段慢車道上還
    沒擺設警告標誌」，於偵訊筆錄陳稱「我駕駛聯結車要去工
    業區十路七號裝貨，我駕駛母車，子車繼續留在工業區○路
    路旁，子車當時無閃燈或任何警告標誌，因為母車已脫離沒
    有電，我也尚未擺三角錐警示牌，車禍發生當時我在母車上
    不知道發生車禍，是路人發現報警通知我才知道，當時中央
    分隔島有路燈」、「我是違規停放聯結車的子車架，我是母
    車先進去工廠裝貨，因為那邊聯結車無法出入，所以我就先
    把子車停放在那裏，我知道依照規定不能這樣，可是我當時
    巳經盡量找最明亮安全的地方停放了，那天工廠要下班了，
    我也很急一時疏忽就沒有放警告標誌，可是我巳經盡量把車
    子靠路邊了」等語，可知丙○○於肇事地點係停妥子車，並
    甫與子車分離而正欲將母車駛離肇事地點時，根本不知發生
    車禍，待路人告知剛剛發生車禍始知情，亦僅足以認定當丙
    ○○獲路人告知發生車禍時，母車已與子車分離，但尚不能
    證明車禍發生當時母車已與子車分離之事實。
  3.依證人庚○○於本院審理中證稱：「我有騎到板車最前面沒
    有看到拖車頭，再繞回來，我不能完全確定拖車車頭有無在
    現場，但第一印象板車的車頭沒有在現場，因為現場很暗，
    我確定在板車的前面，沒有其他車輛的車燈。（法官問：你
    為何會發現有拖車要把板車拖走﹖）因為拖車的車燈會亮，
    並且有聽到有人在車下指揮要把拖車頭及拖車作連接，才發
    現有人要將拖車拖走，才會請拖車不要動。當時很暗，且我
    們是遠遠叫住司機，當時主要是要等救護車救人，救護車來
    之前並沒有發現有拖車頭在那裏，也沒有發現有駕駛人。我
    是往左繞回去，我看到路中線的安全帽後，又發現板車底下
    有物體（按：證人其實是稱其用眼角餘光瞄到板車底下有物
    體），才再繞回去查看。（法官問：你如何判斷你看到拖車
    頭時是要作連接動作﹖）因為我印象中一開始發現車禍時沒
    有看到拖車頭，後來車頭出現，所以我才會認為車頭出現是
    要作連接動作把板車拖走，而且車頭的駕駛也不知道後面發
    生什麼事情，而且當地是斜坡，光線又很暗。（我們喊住司
    機時）拖車頭離板車很近，我們離拖車頭有一段距離，我沒
    有辦法確定車頭是作倒退還是前進」云云。但因證人庚○○
    在見到路中央之安全帽後至左轉繞回間，其視線主要均著重
    在左方，且證人當時必然急著左轉繞回，而無心亦無暇理會
    其他狀況，況事發後距到庭作證又已時隔將近2年，證人庚
    ○○無法確定車禍當時拖車頭是否在現場，且證人庚○○無
    法確定當其見到拖車頭時，拖車頭究竟係剛與板車分離，或
    是剛欲與板車連結，證人庚○○以推測方式證述其認為拖車
    頭係剛欲與板車連結，自不可採。又依本件道路交通事故現
    場圖所示，工業一路與工業十路係互相垂直之兩條道路，因
    司機丙○○欲至工業十路7號裝貨，而將板車停放於工業一
    路上距離路口至少大約15公尺之路邊，若證人庚○○發現本
    件車禍時，丙○○已駕駛拖車頭至工業十路裝貨而不在現場
    ，則丙○○返回現場欲連結板車離去之路線必然與證人庚○
    ○所述情形不同，況且證人庚○○發現本件車禍時，已是車
    禍發生後，而非車禍發生當時，且證人庚○○在發現本件車
    禍後報案及等候救護車，至少也有數分鐘之久，發現丙○○
    欲將拖車頭開走，足見丙○○將拖車頭及板車停妥於工業一
    路路邊，但尚未分離，此際發生車禍，而卡在板車底下之
    張凱隆之安全帽掉落在路中央，此時拖車頭與板車仍未分離
    ，適有證人庚○○騎機車經過，見路中央之安全帽後，往左
    繞回查看板車底下之張凱隆，同時丙○○下車將連結拖車頭
    與板車間之鎖打開，庚○○騎回板車後頭，查看張凱隆並報
    警等候救護車，丙○○欲將分離後之拖車頭駛至工業十路裝
    貨，而證人庚○○聞聲始上前制止。
  (2)若認定事故發生時子車已與母車分離，惟當時子車甫與母車
    分離，仍處於母車管領力可及之範圍或狀態，亦不符保險條
    款所稱之「分離」要件：
    按營業汽車保險單條款「壹汽車保險共同條款」第4條第2項
    第1款所稱之「分離」係屬法律概念，致其概念所包攝之範
    圍原不必與事實狀態一致，且保險法第54條第2項復規定「
    保險契約之解釋，應探求契約當事人之真意，不得拘泥於所
    用之文字，如有疑義時，以作有利於被保險人之解釋為原則
    」，及消費者保護法第11條規定「企業經營者在定型化契約
    中所用之條款，應本平等互惠之原則。定型化契約條款如有
    疑義時，應為有利於消費者之解釋」。而「子車雖與母車分
    離但仍處於母車管領力可及之範圍或狀態」者，實屬介於分
    離與未分離間之灰色地帶，是否該當法律概念上之「分離」
    ，實有疑義，既有疑義，則依上開法律規定，應為有利於原
    告之解釋，應認「子車雖與母車分離但仍處於母車管領力可
　　及之範圍或狀態」者不該當保險條款所稱之「分離」；況且
    ，子車雖與母車分離，但在「母車管領力可及於子車」之條
    件約制下，並不致使保險人對於危險之認知及評估失去控制
    ，此際如認保險條款所稱之「分離」仍包含「子車雖與母車
    分離但仍處於母車管領力可及之範圍或狀態」者即有過度保
    護居於優勢地位之保險人，並同時過度苛待居於劣勢地位之
    被保險人之嫌疑，是依上開消費者保護法第11條所揭示之平
    等互惠原則，亦應將保險條款所稱之「分離」解為不含「子
    車雖與母車分離但仍處於母車管領力可及之範圍或狀態」之
    情形。本件倘認事故發生時，子車已與母車分離，然事故發
    生時，母車不但剛與子車分離，且仍在子車旁極近之距離而
    尚未離去，依當時狀況則母車仍可隨時對子車採取任何必要
    之措置，母車對於子車仍處於管領力所及之範圍，應認事故
    發生時不該當保險條款所稱之「分離」要件。
  (3)被告已就子車列計保險費率並向原告收取保費，不能就已與
    母車分離之子車拒絕理賠：
　1.財政部保險司87年7月24日台保司(二)字第871846715號函說明
    二雖謂「本案經洽交通部及台北市產物保險商業同業公會函
    稱，已與曳引車分離單獨無動力之拖車及未附掛於被保險汽
    車之拖車，皆非強制汽車責任險所規範承保或視為承保之汽
    車，相關車種之費率釐定自未將該類風險計入，故不在承保
    理賠範圍內」云云。然該函並未就保險條款所稱之「分離」
    是否不含「子車雖與母車分離但仍處於母車管領力可及之範
    圍或狀態」之情形為解釋；且該函明示倘保險人已將拖車（
    即子車）之風險計入而列計拖車之保險費率者，則即使拖車
    （子車）已與母車分離者，拖車（子車）仍在保險之承保理
    賠範圍內。依營業汽車保險單條款「壹汽車保險共同條款」
    第4條第2項第1款之約定，僅應適用於「僅就母車列計保險
    費率收取保費」之案型，但不適用於「併就母車及子車列計
    保險費率收取保費」之類型，蓋以保險人既已就子車列計保
    險費率收取保費者，自係以其現實行為承諾「對於已與母車
    分離之拖車仍予理賠」。本件被告就原告所承保之拖車（子
    車）即已列計保險費率收取保費，衡諸前引見解，縱本件認
    定子車與母車於事故發生時，已呈分離狀態，且其分離狀態
    復已該當保險條款所稱之「分離」法律概念者，被告就本件
    事故仍應理賠予原告實屬至明。
  2.又營業大貨車，並非聯結車，亦非曳引車，而營業大貨車之
    強制責任險保費為11,244元，任意責任險保費為38,406 元
    ，合計保費為49,650元，營業大貨車於繳納上開金額之保費
    ，如附掛拖車者，該附掛拖車如發生事故仍在保險理賠範圍
    內，雖被保險人僅投保母車，而保險人卻已將母車與子車聯
    結時所遭遇之危險程度計入上開保費內，此由營業用汽車保
    險單條款壹「汽車保險共同條款」第4條第2項約定「被保險
    汽車依規定附掛拖車時，按下列約定辦理：一、於發生汽車
    第三人責任保險承保範圍內之賠償責任時，視為同一被保險
    汽車。但該拖車已與被保險汽車分離時，則不視為被保險汽
    車」自明。本件倘原告僅就母車以49,650元保費投保營業用
    大貨車責任險，縱然原告僅就母車投保，而被告卻已將母車
    與子車聯結時之危險計入保費，則未與母車分離之子車亦可
    在保險範圍內。本件原告係以聯結車或曳引車（即母車加子
    車）投保，故原告繳納之保費為強制責任險19,279元、任意
    責任險58,918元，合計77,197元，較上開營業大貨車保費
    49,650元，顯然多了55.5%之保費，是被告確已就子車另外
    加計保費，被告所辯「聯結車所收受之保費，係依其子、母
    車聯結時所遭遇之危險程度計算保費，並非由母車與子車分
    別計算保費後相加」云云，不足採信。
  (三)並聲明：被告應給付原告2,800,000元，及自95年1月17日起
  　起至清償日止，按年息百分之5計算之利息；並願供擔保請
    准宣告假執行。
二、被告則以：
  (一)依據道路交通事故現場圖，及臺灣臺中地方法院檢察署之中
    檢惠恭94偵4436字第29164號函所示，子車與母車之距離為
    7公尺70公分，故交通事故發生時，母車與子車確實已為分
    離之狀態。丙○○於偵訊中稱「問：（提示現場照片及現場
    圖）有無意見，子車有無移動過？答：沒有。」司機丙○○
    已承認該現場圖之真實性與正確性，足證本事故發生時，子
    車與母車確實已為分離狀態。再者，證人庚○○於本院證稱
    ：「我回來確認貨車下面躺了一個人，並馬上報案，並呼喚
    傷者」、「我與另外一位在場人士在等候警察及救護車到現
    場」、「（法官問：當時有無聽見引擎聲音？）沒有。當時
    板車是靜止的，我才敢把車子停放在板車後面。」，另證人
    丙○○於本院證稱：「我當時未熄燈、未熄引擎。」是以證
    人庚○○於發現車禍後，將機車停放於板車後方、報案後並
    停留於板車後方呼喚傷者，直至警察及救護車到達，如曳引
    車引擎尚在發動中，依常理判斷，一般人聽聞引擎發動中之
    聲音，為保護其自身安全，絕對不敢冒然逗留於如此龐大之
    車輛後方，而證人庚○○並未聽聞引擎聲音，故留置於子車
    後方呼喚傷者，故本件交通事故發生、證人報案及至警察與
    救護車到達這段時間內，母車並未在事故現場，足證母車與
    子車為分離狀態。又證人庚○○證述：「第一印象板車的車
    頭並沒有在現場，因為現場很暗，我確定在板車的前面沒有
    其他車輛的車燈」、「並且有聽到有人在車下指揮要把拖車
    頭及拖車作連接」而駕駛人丙○○證述：「我把子車靠邊停
    放，再把梅花鎖 (母子車中間連結器)拉開就把子車停放好
    ，我將母車前進一點點後，在子車上面的連結器加上鎖頭免
    得被竊」、「我在子車與母車連結器處所將梅花鎖鬆開。只
    要幾秒鐘幾可，我再回到母車上把母車向前挪，再下車鎖上
    子車的鎖頭，約二分鐘」、「我當時未熄燈」、「助手是有
    下車指揮」，且依母車及子車操作之實務作業情形，於進行
    連接作業時，因母車是以倒車方式與子車進行連接，通常需
    要助手在車旁指揮以便順利完成連接作業，足證事故發生時
    ，母車並未在事故現場，母車與子車為分離狀態，待證人庚
    ○○發現母車出現時，母車正準備要與子車進行連結作業而
    非分離作業。
  (二)依金融監督管理委員會金管保四字第09402564411號令及交
    通部交路字第09400850571號令，會銜發布之強制汽車責任
    保險費率表，曳引車之強制汽車責任保險費率係按適用等級
    加減係數，依表列之保險費計算。而上開列表中之車輛種類
    部份，並無拖車一項。另依金融監督管理委員會金管保二字
    第09502070910號函核准之汽車保險規章費率第35、36頁所
    示「第4條：第三人責任保險保險費計算如下：一、傷害責
    任保險(一)保險費計算方式：保險費=基本保費× (1+賠款紀
    錄係數)。」曳引車之第三人責任保險之保險費，係按車輛
    種類中曳引車之基本保費，及該車之賠款紀錄係數計算。而
    上開列表中車輛種類部份，並無拖車一項。故強制汽車責任
    保險及汽車第三人責任保險，並未列計拖車之保險費。
  (三)依據行車執照記載，母車為營業大貨曳引車，依道路交通安
    全規則第2條第1項第8款規定：「曳引車：指專供牽引其他
    車輛之汽車。」子車為營業全拖車，依同規則第2條第1項第
    10款規定：「全拖車：指具有前後輪，其前端附掛於汽車之
    拖車。」按上列強制汽車責任保險及汽車第三人責任保險之
    保險費率表之車輛種類，僅列示有曳引車之保險費率，並無
    全拖車之保險費率。依營業汽車保險單條款中汽車保險共同
    條款第4條第2項第1款規定：「被保險汽車依規定附掛拖車
    時，按下列約定辦理：一、於發生汽車第三人責任保險承保
    範圍內之賠償責任時，視為同一被保險汽車。但該拖車已與
    被保險汽車分離時，則不視為被保險汽車。」母車確屬被保
    險汽車概無爭議，然子車原應不屬於被保險汽車。但母車依
    道路交通安全規則之規定，即為專供牽引子車之用途，故當
    母車附掛子車時，屬於依法規定之適法正當行為與狀態，該
    子車雖不屬被保險汽車，汽車第三人責任險對該處於該正常
    附掛情形下之子車，仍應給予適當之保障，此係上開保險單
    條款規定之意旨。據此，倘子車未附掛於母車而已分離時，
    分離狀態下之母車仍然屬於被保險汽車，但分離狀態下單獨
    之子車則已不屬於被保險汽車，汽車第三人責任保險所保障
    之效力範圍自不及於子車。
  (四)另依營業汽車保險單條款中汽車保險共同條款第4條第2項第
    2款規定：「於發生汽車車體損失保險（包括甲式、乙式）
    或汽車竊盜損失保險承保範圍內毀損滅失時，除經特別聲明
    並加保者外，被保險汽車不包括該拖車。」本款係指汽車車
    體損失保險或竊盜損失保險如經特別聲明加保拖車（子車）
    時，則該子車即為被保險汽車；亦即如對子車部份加保汽車
    車體損失保險或竊盜損失保險，保險公司才會針對於子車部
    分收取保險費。然本件原告並未向被告特別聲明並加保子車
    車體損失保險或竊盜損失保險，原告並未對於子車收取保險
    費。且汽車車體損失保險或竊盜損失保險，所承保係為被保
    險汽車本身之毀損滅失，與本件汽車第三人責任保險所承保
    為依法對第三人應負之賠償責任，分屬兩類完全不同性質之
    保險，不可混淆併為一談。保險之意義，乃透過多數被保險
    人之集合方式，為處理不確定之偶爾發生的危險，以合理之
    計算方式為基礎，共聚資金公平負擔，以確保經濟生活安定
    為目的之一種持續性經濟制度。被保險人繳交依規定計算之
    保險費，係為取得保險保障之對價。本件子車未列計收取保
    險費，理不應享有保險之保障，然依上述規定子車附掛於母
    車時，子車仍享有保險之保障，已近乎情理之規定。但若進
    而主張子車與母車分離時，子車仍應享有保險之保障，實乃
    嚴重違反保險之意義與精神。
  (五)並聲明：駁回原告之訴；如受不利益判決，願供擔保請准宣
    告免為假執行。
三、兩造不爭執之事項：
  (一)原告為被保險人，以其所有車牌號碼639-GL車輛，向被告投
    保汽車強制責任險及任意責任險，保險期間均自93年5月10
    日起至94年5月10日，強制責任險部分，每1個人死亡，應給
    付保險金1,400,000元，任意責任險部分，每1個人死亡，應
    給付保險金3,000,000元。
  (二)原告僱用之司機丙○○於94年1月19日下午8時30分許，駕駛
    母車並拖掛子車，在台中市西屯區○○區○路近工業區十路
    處，疏未注意違規停放子車在劃有禁止停車線指示標線之工
    業區一路近工業十路路段上，適有張凱隆騎乘車牌號碼PTY-
    371號重機車自後方駛來，因子車占用大部分慢車道，致張
    凱隆閃避不及而撞上子車後方後倒地，受有頭部外傷併蜘蛛
    網膜下腔出血及腦水腫等傷害，經送醫不治死亡。
  (三)丙○○因過失致死犯行，經台灣台中地方法院以94年度中交
    簡上字第410號判處有期徒刑6月、緩刑2年確定。張凱隆之
    家屬張印州、林彩鳳、張阿漢、張柳草等4人於上開刑事訴
    訟程序中，對原告及丙○○提起附帶民事損害賠償訴訟，經
    成立訴訟上和解，由原告及丙○○賠償張印州、林彩鳳、張
    阿漢、張柳草等4人共計2,800,000元（含強制險在內），並
    已給付完畢。
四、兩造爭執之事項：
    原告主張本件交通事故發生時，子車尚未與母車分離，縱認
    子車已經與母車分離，母車仍在子車旁極近之距離且尚未離
    去，母車仍可對子車採取任何必要之措置，亦即母車對於子
    車仍處於管領力所及之範圍，不符保險條款所稱之母車與子
    車已「分離」要件，況且被告已就子車列計保險費率並收取
    保費，不能就已與母車分離之子車拒絕理賠等情，惟為被告
    所否認，並以上情為辯，是本件爭執之事項在於：
  (一)本件強制責任保險契約及任意險保險契約之保險標的是否包
    含子車在內？
  (二)本件交通事故發生時，子車是否已與母車分離？
  (三)本件保險事故之發生是否限於母車與子車處於未分離之狀態
    ？
五、本件強制責任保險契約及任意險保險契約之保險標的是否包
    含子車在內？
  (一)按當事人主張有利於己之事實者，就其事實有舉證之責任，
    此為民事訴訟法第277條前段所明定。原告主張本件保險契
    約之保險標的除母車外，亦包含子車在內，依法應就有利於
    己之事實負舉證責任。經查：本件母車為營業大貨曳引車，
    ，子車為子車為營業全拖車，此有行車執照1紙附於刑事卷
    宗可憑（相驗卷第15頁），依道路交通安全規則第2條第1項
    第8款規定：「曳引車：指專供牽引其他車輛之汽車。」，
    本件肇事之子車為拖車，依同規則第2條第1項第10款規定：
    「全拖車：指具有前後輪，其前端附掛於汽車之拖車。」另
    依原告提出之本件保險契約之保單資料、強制汽車責任保險
    費收據、任意險保費收據顯示，本件保險車輛僅記載母車，
    並不包含子車在內之記載，此有原告提出之保單資料、強制
    汽車責任險保險費收據、任意險保費收據各1紙附卷可憑。
    再參以被告計收汽車保險費之核定標準，係因違規肇事紀錄
    、車輛種類不同而異其保險費率，其中關於不同車輛種類，
    例如營業小客車、小貨車、大貨車、特種車、曳引車其保險
    費率亦不相同，又同屬大貨車，亦可區分噸數不同而異其保
    險費率，特種車區分為大型車及小型車而異其保險費率，曳
    引車則區分一般車與貨櫃車而異其保險費率，並無拖車之保
    險費率等情，此有被告提出從車查詢回覆結果、第三人責任
    險─高額意外責任險各級保額一覽表各1份附卷可參，足認
    本件強制責任險及任意險保險契約之保險費計算並未包含子
    車在內等情，堪信為真實。原告雖主張一般營業大貨車之強
    制責任險保費為11,244元，任意責任險保費為38,406元，合
    計保費為49,650元，遠比本件保險契約強制責任險保費18,2
    79元，任意責任險保費58,918元為低，足證本件保險契約保
    險標的包含子車在內一節，惟原告既未舉證證明本件保險費
    之計算包含子車在內，且未能舉證證明其主張一般營業大貨
    車之強制責任及任意險保費計算標準為何，及一般營業大貨
    車之保險費與本件保險契約保險標的即母車保險費計算方式
    有何關聯性，其空言主張本件保險契約之保險費偏高，故保
    險契約之保險標的應包含子車在內，尚嫌無據。
  (二)另本院以原告已繳納之保費金額向中華民國產物保險商業同
    業公會查詢本件保險標的是否包含子車在內，經該公會函覆
    謂：「依強制汽車責任保險條款第2條第9項規定，本保險契
    約所稱被保險汽車，除經特別載明者外，指本保險契約（證
    ）所載之汽車。如被保險汽車附掛拖車者，於發生汽車交通
    事故致應負賠償責任時，視為同一輛汽車。但交通事故發生
    時，該拖車已與被保險汽車分離者則不視為同一被保險汽車
    」，此有該公會96年2月2日（96）產汽字第036號函及檢附
    之強制汽車責任保險條款附卷可參，而本件保險契約並未特
    別載明包含子車，益徵證明保險標的應不包含子車在內，被
    告此部分抗辯，應可採信。
六、本件交通事故發生時，子車是否已與母車分離？
    原告雖主張本件交通事故發生時，子車正在與母車分離而未
    完全分離，或子車甫與母車分離，但仍處於母車管領力可及
    之範圍或狀態云云，惟據證人丙○○於其所犯過失致死刑事
    案件警詢時供稱：「（問：肇事前行進方向、車道及肇事經
    過？）我是自工業17路沿工業一路至工業十路前路邊停車，
    我把子車S8—48置放於路旁，母車693—GL開進工業十路7號
    裝貨，開出來時，路人跟我講說我停於路邊的子車被一部機
    車PT8—371重機車由後撞擊，警方到場時我已把母車停於子
    車前7.7公尺處，我置放子車時，未閃爍警告燈，也未放置
    警告標誌」等語（見丙○○於94年1月19日談話紀錄表），
    另於警詢時陳述：「我於當日大約20時30分停放於該車禍地
    點」、「因為我要去工業區十路7號裝貨。當時子車S8—48
    停放在該路段慢車道上，還沒擺設警告標誌」（見相驗卷第
    8 、9頁）；於偵訊中亦稱：「（問：你是否違規停放聯結
    車？）我是違規停放聯結車的子車架，我是母車先進去工廠
    載貨，因為那邊聯結車無法出入，所以我就先把子車停放在
    那裡，我知道依照規定不能這樣，可是我當時已經盡量找最
    明亮安全的地方停放了」、「（問：你是否沒有放置警告標
    誌並佔用了慢車道三分之二的路面？）是。那天工廠要下班
    了，我也很急一時疏忽，就沒有放警告標誌可是我已經盡量
    把子車緊靠路邊了」等語（見偵卷第13頁），業經本院依職
    權調閱台灣台中地方法院94年度中交簡上字第410號丙○○
    過失致死刑事案件卷宗核閱屬實。又證人庚○○於本院審理
    中到證稱：「（問：你看到本件事故時，拖車的車頭位於何
    處？）當時印象中沒有看到拖車頭，我與另外一位在場人是
    在等候警察及救護車到現場，直到警察及救護車來的時候才
    發現拖車頭出現，拖車頭正準備要做連接拖走板車，我跟另
    外一位在場民眾就大喊拖車司機叫他不要動，他就沒有動了
    ，然後警察就來了」、「（問：你第一次經過板車時，有無
    通過板車的最前方？）有騎到板車的最前面沒有看到拖車頭
    ，再繞回來，我不能完全確定拖車車頭有無在現場，但第一
    印象板車的車頭沒有在現場，因為現場很暗，我確定在板車
    的前面沒有其他車輛的車燈」、「（問：你為何會發現有拖
    車要把板車（筆錄誤繕為拖車）拖走？）因為拖車的車燈會
    亮，並且有聽到有人在車下指揮要把拖車頭及板車（筆錄誤
    繕為拖車）作連接，才發現有人要將拖車拖走」、「因為我
    印象中一開始發現車禍時沒有看到拖車頭，後來車頭出現，
    所以我才會認為車頭出現是要作連接動作把板車拖走，而且
    車頭的駕駛也不知道後面發生什麼事情，而且當地是斜坡，
    光線又很暗」（本院95年11月20日言詞辯論筆錄）等語明確
    ，且參酌本件肇事後測得子車與母車之距離為7.7公尺等情
    ，此有台中市警察局第六分局交通分隊繪製本件道路交通事
    故現場圖、道路交通事故調查報告表(一)(二)各1份、照片12幀
    附於上開刑事卷宗可憑，本院綜合上開各情，足證本件交通
    事故發生前，證人丙○○已將子車與母車分離，且將子車單
    獨違規停放在肇事地點，僅駕駛母車進入台中市西屯工業區
    ○○○路7號之工廠內裝卸貨物，且已駛離肇事現場至廠區
    ，於證人丙○○尚未駕駛母車自廠區返回肇事地點時，即發
    生本件交通事故，適有證人庚○○行經該處發現張凱隆躺臥
    於子車下，乃打電話報案，於等候救護之際，證人丙○○始
    自廠區駕駛母車至現場至欲與子車連結離去，但仍不知已發
    生車禍，待證人庚○○發覺，始上前告知且阻止其離去等情
    ，至堪認定。原告主張本件交通事故發生時，子車正在與母
    車分離而未完全分離，或子車甫與母車分離，但仍處於母車
    管領力可及之範圍或狀態云云，殊不可採。至證人丙○○於
    本院審理中雖結證：肇事時正操作母車與子車分離之際等語
    （本院95年10月11日、95年11月20日言詞辯論筆錄），惟證
    人丙○○於本院所為證詞已與其於警詢及偵訊中之陳述不符
    ，且其受僱於原告，又為本件交通事故之肇事者，所為上開
    附和原告之證詞，顯係偏頗之詞，且與事實不符，不足採信
    。
七、本件保險事故之發生是否限於母車與子車處於未分離之狀態
    ？
    依強制汽車責任保險條款第2條第9項規定，本保險契約所稱
    被保險汽車，除經特別載明者外，指本保險契約（證）所載
    之汽車。如被保險汽車附掛拖車者，於發生汽車交通事故致
    應負賠償責任時，視為同一輛汽車。但交通事故發生時，該
    拖車已與被保險汽車分離者則不視為同一被保險汽車，此有
    強制汽車責任保險條款附卷足參。又依營業汽車保險單條款
    中汽車保險共同條款第4條第2項第1款，被保險汽車依規定
    附掛拖車時，按下列約定辦理：一、於發生汽車第三人責任
    保險承保範圍內之賠償責任時，視為同一被保險汽車。但該
    拖車已與被保險汽車分離時，則不視為被保險汽車之條款內
    容，亦為兩造所不爭執。是故，當被保險汽車附掛拖車者，
    於發生汽車交通事故致時，應負賠償責任時，視為同一輛汽
    車。但交通事故發生時，該拖車已與被保險汽車處於分離者
    ，則應不再視為同一被保險汽車。依上開保險條款之意旨，
    本件保險事故發生時，被保險汽車即母車既已與子車分離，
    則肇事之子車自不在本件保險契約承保範圍之內。
八、綜上所述，本件原告投保之車輛為母車，本不包含子車在內
    ，且交通事故發生時，母車並未附掛子車，而係於分離狀態
    ，因證人丙○○過失違規停放子車，致被害人張凱隆不慎撞
    及而死亡，被告自不負給付保險金之責任。從而，原告依據
    兩造保險契約之法律關係關係，請求被告給付原告
    2,800,000 元，及自95年1月17日起起至清償日止，按年息
    百分之5計算之利息，為無理由，應於駁回。原告之訴既經
    駁回，其假執行之聲請亦失所依附，併予宣告駁回之。
九、結論：原告之訴為無理由，依民事訴訟法第78條、第87條第
    1項，判決如主文。
中　　華　　民　　國　　96　　年　　3 　　月　　19　　日
                  民事第三庭法　官　張桂美
上正本證明與原本無異
如不服本判決，應於送達後廿日內，向本院提出上訴狀並表明上
訴理由，如於本判決宣示後送達前提起上訴者，應於判決送達後
廿日內補提上訴理由書（須附繕本）。
中　　華　　民　　國　　96　　年　　3 　　月　　19　　日
                            書記官  黃鋕偉
